臺灣臺中地方法院刑事判決
110年度交簡上字第230號
上  訴  人  臺灣臺中地方檢察署檢察官
被      告  莊祐誠


上列上訴人因被告過失傷害案件，不服中華民國110 年6 月3日
本院臺中簡易庭110年度中交簡字第91號第一審簡易判決（聲請
簡易判決處刑案號：臺灣臺中地方檢察署109 年度偵字第25756
號），提起上訴，本院管轄之第二審合議庭判決如下：
    主    文
原判決撤銷。
莊祐誠犯過失傷害致人重傷罪，處有期徒刑伍月，如易科罰金，
以新臺幣壹仟元折算壹日。
    犯罪事實
一、莊祐誠於民國108年12月12日上午9時23分許，駕駛車牌號碼0
    00-0000號自用小客車，沿臺中市大里區立仁路，由立新街往
    新仁路一段方向行駛，行經立仁路86號前（立仁路與新仁七
    街64巷交岔路口前）時，本應注意汽車行駛時，駕駛人應注
    意車前狀況及兩車並行之間隔，並隨時採取必要之安全措施
    ，且超車時應於前車左側保持半公尺以上之間隔，而依當時
    晴天，日間自然光線，路面鋪裝柏油、乾燥、無缺陷、無障礙
    物、視距良好，並無不能注意之情事，竟疏未注意，即貿然自
    其同向右前方行駛由姚玉雪騎乘之車牌號碼000-0000 號普
    通重型機車左側超車，莊祐誠駕駛之自用小客車右後照鏡、
    右側車身與姚玉雪騎乘機車左側車身發生擦撞，致姚玉雪人、車
    倒地，姚玉雪因而受有左側脛骨幹移位閉鎖性粉碎性骨折之
    傷害，經治療後仍遺有左大腿肌肉萎縮，肌力不足，須持單
    拐跛行，下肢機能嚴重減損之重傷害。嗣經警據報到場處理
    ，而查悉上情。
二、案經姚玉雪訴由臺中市政府警察局霧峰分局報告臺灣臺中地
    方檢察署檢察官偵查後聲請簡易判決處刑。
　　 理    由
一、證據能力方面：
  ㈠按被告以外之人（包括證人、鑑定人、告訴人、被害人及共
    同被告等）於審判外之陳述雖不符刑事訴訟法第159 條之1 
    至之4 等4 條之規定，而經當事人於審判程序同意作為證據
    ，法院審酌該言詞陳述或書面陳述作成時之情況，認為適當
    者，亦得為證據；當事人、代理人或辯護人於法院調查證據
    時，知有刑事訴訟法第159 條第1 項不得為證據之情形，而
    未於言詞辯論終結前聲明異議者，視為有前項之同意，同法
    第159 條之5 定有明文。其立法意旨，在於確認當事人對於
    傳聞證據有處分權，得放棄反對詰問權，同意或擬制同意傳
    聞證據可作為證據，屬於證據傳聞性之解除行為，如法院認
    為適當，不論該傳聞證據是否具備刑事訴訟法第159 條之1 
    至第159 條之4 所定情形，均容許作為證據，不以未具備刑
    事訴訟法第159 條之1 至第159 條之4 所定情形為前提（最
    高法院104 年度第3 次刑事庭會議決議意旨參照）。本案下
    列所引用被告莊祐誠以外之人於審判外之陳述，對被告而言
    ，性質上屬傳聞證據，惟經本院審理時予以提示並告以要旨
    ，經公訴人及被告表示意見，均未於言詞辯論終結前聲明異
    議，本院審認上開證據作成時之情況，應無違法取證或不當
    情事，與本案待證事實間復具有相當之關聯性，以之作為證
    據應屬適當，依刑事訴訟法第159 條之5 規定，自有證據能
    力。
  ㈡又傳聞法則乃對於被告以外之人於審判外之言詞或書面陳述
    而為之規範。本案判決以下引用之非供述證據，無刑事訴訟
    法第159 條第1 項規定傳聞法則之適用，經本院於審理時依
    法踐行調查證據程序，與本案待證事實具有自然之關聯性，
    且無證據證明係公務員違法取得之物，依法自得作為證據。
二、認定犯罪事實所憑之證據及理由： 
　㈠被告於108年12月12日上午9時23分許，駕駛上開自用小客車
    沿臺中市大里區立仁路，由立新街往新仁路一段方向行駛，
    行經立仁路86號前時，自同向在其右前方行駛由告訴人姚玉
    雪騎乘之上開普通重型機車左側超車，被告駕駛之自用小客
    車右後照鏡、右側車身與告訴人騎乘之機車左側車身發生擦撞
    ，致告訴人人、車倒地等情，業據被告於警詢、檢察事務官
    詢問、本院準備程序及審理時所坦認（偵卷第13至17頁、第
    153至155頁、本院卷第148、272頁），並經告訴人姚玉雪於
    警詢及檢察事務官詢問時指訴綦詳（偵卷第19至22頁、第97
    至98頁），復有職務報告（偵卷第11頁）、道路交通事故現
    場圖、道路交通事故調查報告表㈠、㈡（偵卷第25至29頁）、
    臺中市政府警察局交通事故談話紀錄表（偵卷第31至33頁）
    、道路交通事故初步分析研判表（偵卷第41頁）、事故現場
    及車損照片（偵卷第61至79頁）、交通事故補充資料表（偵
    卷第81頁）、監視器畫面翻拍照片（偵卷第85至90頁）在卷
    可稽。又告訴人因上開車禍，受有左側脛骨幹移位閉鎖性粉
    碎性骨折之傷害，亦有斷層掃瞄翻拍照片（偵卷第127至129
    頁）、仁愛醫療財團法人大里仁愛醫院（下稱仁愛醫院）、
    亞洲大學附屬醫院（下稱亞洲醫院）出具之診斷證明書在卷
    可稽（偵卷第23頁、第125頁、原審卷第63至65頁，本院卷
    第59頁），是此部分之事實，首堪認定。
　㈡按汽車行駛時，駕駛人應注意車前狀況及兩車並行之間隔，
    並隨時採取必要之安全措施；汽車超車時，應依下列規定：
    ……，超越時應顯示左方向燈並於前車左側保持半公尺以上
    之間隔，道路交通安全規則第94條第3項、第101條第1項第5
    款均定有明文。查被告案發時已滿25歲，大學畢業之智識程
    度，業據被告供承在卷，且領有普通小型車駕駛執照，此有
    公路電子閘門證號查詢汽車駕駛人資料在卷可佐，對於上開
    規定理應知之甚詳，並有遵守之義務。又被告於警詢時供稱
    ：我開車號000-0000自用小客車沿立仁路往新仁路一段行駛
    ，行進中，對方機車本來在我右前方，騎很慢，所以我要由
    對方機車的左側加速過去，和他同向時，道路有縮減，離對
    方太近，就和對方機車擦撞等語（偵卷第31頁）。復參酌現
    場監視器畫面翻拍照片顯示，被告駕車自告訴人騎乘之機車
    左後方行駛而來，於超車併行之際，被告駕駛之自用小客車
    右前方貼近告訴人騎乘之機車，有現場監視器畫面翻拍照片
    （偵卷第85至89頁）可佐。故被告顯然疏於注意與行駛於其
    同向右前方，告訴人騎乘之普通重型機車，保持上揭安全間
    隔，即貿然超車，至為明確。且本件肇事路段，當時晴天，
    日間自然光線，路面鋪裝柏油、乾燥無缺陷、亦無障礙物、
    且視距良好，有道路交通事故調查報告表㈠、現場監視器畫面
    翻拍照片及現場照片在卷可證，又無不能注意之情事，被告
    竟未注意遵守上開交通安全規定，以致發生本案車禍，其有
    過失甚明。又告訴人於本件車禍事故發生後，隨即於同日至
    仁愛醫院急診，經診斷為左側脛骨幹移位閉鎖性粉碎性骨折
    等情，有該院診斷證明書存卷可參（偵卷第23頁），告訴人
    上開傷勢確係因本件交通事故造成，被告之過失與告訴人所
    受傷害間有相當因果關係，亦堪認定。
　㈢被告行為是否致使告訴人受有重傷：
　⒈按稱重傷者，謂毀敗或嚴重減損一肢以上之機能，刑法第10
    條第4項第4款定有明文，所謂嚴重減損，指雖未完全喪失機
    能，但已嚴重減損效能，而有不治或難治之情形。告訴人於
    108年12月12日因本件事故，至仁愛醫院急診就診，診斷受
    有左側脛骨幹移位閉鎖性粉碎性骨折之傷害，並行骨折復位
    與骨釘固定手術，於108年12月24日出院。需專人照護3個月
    ，休養與復健須至少半年。建議門診追蹤治療，並自108年1
    2月26日至109年5月19日持續至仁愛醫院門診追蹤治療，依
    照當時復原情況，建議繼續復健休養3至6個月。又持續至仁
    愛醫院門診追蹤治療至109年8月19日，依照當時復原情況，
    建議繼續復健休養3至6個月。嗣持續至仁愛醫院門診追蹤治
    療至109年12月29日，依照當時復原情況，左側膝關節活動
    範圍35度(彎曲45度，伸展-10度)建議繼續復健休養3至6個
    月。又持續至仁愛醫院門診追蹤治療至110年2月10日，仁愛
    醫院並於110年4月7日建議需要左膝踝足支架與門診追蹤治
    療，繼續復健休養3至6個月。另於110年1月29日至同年5月1
    4日至亞洲醫院復健科門診求診，接受物理治療，亞洲醫院
    建議病患可施行居家無障礙設施設備改善，含扶手、水龍頭
    、防滑措施、廚房改善工程、浴室改善工程；病患須輪椅便
    利日常移動，有仁愛醫院、亞洲醫院診斷證明書在卷可稽（
    偵卷第23頁、第125頁、原審卷第63至65頁，本院卷第59頁
    ）。又告訴人之傷勢及後續恢復情形，經原審函詢仁愛醫院
    ，該院函覆略以：告訴人經當時手術進行骨科手術之後，現
    仍有外傷性膝關節炎後遺症。因膝關節有因外傷性關節炎，
    故有減損左下肢行走機能之傷害等語，有仁愛醫院診療說明
    書暨告訴人之病歷資料附卷可參（原審卷第81至343頁）。
    再經本院函詢亞洲醫院，該院函覆略以：告訴人於110年5月
    14日回診時，行走尚須持單拐，久站工作會有不適情形。後
    續門診追蹤因左大腿肌肉萎縮、肌力不足，需持單拐跛行，
    若持續復健，肌力有機會再進步，但程度有限，功能回復依
    日前的狀況評估機會不大等語，有亞洲醫院110年10月12日
    院醫事病字第1100003272號函暨病歷資料附卷可佐（見本院
    卷第157至185頁）。足徵告訴人自案發後行骨折復位與骨釘
    固定手術後，並持續門診復健，然至今因左大腿肌肉萎縮、
    肌力不足等原因，仍無法不持輔具行走，未來亦無法透過復
    健回復左大腿肌力。
　⒉另經本院檢送仁愛醫院、亞洲醫院病歷資料，囑託中山醫學
    大學附設醫院鑑定，該院函覆鑑定結果為：「患者經左膝手
    術，目前左膝主動活動角度為10-90度(正常膝蓋主動活動角
    度為0-140 度），合併左大腿萎縮及日常行走/日常活動異
    常（需拐杖）。依據勞保失能等級表，患者左側膝蓋符合運
    動失能（喪失生理運動範圍三分之一以上者，正常活動角度
    140度，患者僅80度），為13級殘。因此目前已治療近2 年
    時間，左膝仍有明顯障礙，已符合難治之傷害，且符合13級
    殘，已有機能上重大影響。」，有中山醫學大學附設醫院鑑
    定報告附卷可參（本院卷第239至241頁）。依前揭醫院函覆
    結果，告訴人之左膝活動角度，經治療近2 年時間，僅10至
    90度，遠較正常人活動範圍低，從而，堪認告訴人因本次車
    禍所受之傷害，均已達嚴重減損一肢機能之程度甚明。至被
    告雖認告訴人因車禍送仁愛醫院救治，診斷為「左側脛骨幹
    移位閉鎖性粉碎性骨折」，之後又先後前往仁愛醫院、亞洲
    醫院治療，卻診斷多出「左側膝蓋內外軟骨破裂缺損」之症
    狀，從告訴人上開治療過程來看，「左側膝蓋內外軟骨破裂
    缺損」並非車禍造成，則後來症狀惡化之結果與被告之過失
    行為，並無因果關係，且有無重傷害之條件，需經過醫療鑑
    定云云。然觀之上開鑑定報告，係依據仁愛醫院及亞洲醫院
    之病歷資料，並以告訴人診斷出之左膝脛骨骨折術後整體觀
    察，為鑑定意見之形成，並非單就「左側膝蓋內外軟骨破裂
    缺損」，鑑定是否達重傷害之程度，是被告上開所述，容有
    誤會，併予敘明。　
　㈣綜上以觀，本案事證明確，被告上揭犯行堪以認定，應予依
    法論科。　　
三、論罪科刑之理由：
　㈠是核被告莊祐誠所為，係犯刑法第284 條後段之過失傷害致
    人重傷罪。公訴意旨認被告係觸犯刑法第284 條前段之過失
    傷害罪，容有誤會，惟因社會基本事實同一，且經本院當庭
    告知被告上開罪名並給予陳述意見之機會，爰依法變更起訴
    法條，附此敘明。
　㈡被告肇事後，在有偵查權限之公務員發覺其為犯罪行為人前
    ，在場等待警員到場處理，並向據報前往處理之臺中市政府
    警察局霧峰分局霧峰交通分隊警員陳明自己係肇事者及肇事
    經過一節，有臺中市政府警察局道路交通事故肇事人自首情
    形紀錄表1 份在卷可參，被告既已向該管公務員申述犯罪事
    實，進而於本案偵訊、審理期間到庭接受裁判，合於刑法第
    62條前段所定對於未發覺之犯罪自首而接受裁判之要件，本
    院審酌上情，爰依該條規定減輕其刑。
四、本院撤銷改判之說明：
　　原審審理結果，以被告犯過失傷害罪，事證明確，予以論罪
    科刑，固非無見。惟查，告訴人因本件車禍所受之傷勢，已
    經達一肢以上機能嚴重減損之重傷害程度，被告所為應構成
    刑法第284 條後段之過失傷害致人重傷罪，業經本院敘明如
    前，原審未及審酌，遽認被告係犯同條前段之過失傷害罪，
    自有未洽。檢察官上訴意旨，以就本件交通事故發生雙方之
    肇事責任比例、告訴人所受傷害之程度，及被告之犯後態度
    等情為由，指摘原判決不當並認原判決量刑過輕，為有理由
    ，應由本院將原判決撤銷改判。
五、爰審酌被告參與道路交通，本應確實遵守交通規則，以維護
    自身及其他用路人之安全，其疏未注意與前車保持適當間隔
    ，即貿然超車，因而肇事致告訴人受有重傷害，所為應予非
    難，兼衡被告無刑事犯罪前科，素行尚佳，有臺灣高等法院
    被告前案紀錄表1 份在卷可參，其於本案應負全部過失責任
    ，告訴人受有重傷害之情狀，及其自述大學畢業之智識程度
    ，從事板模學徒工作，月入約3萬餘元，未婚，無需要扶養
    之人之生活狀況（見本院卷第274頁），犯後坦承犯行之態
    度，然因雙方和解金額認知之差距，迄未能達成和解、賠償
    損害等一切情狀，量處如主文所示之刑，並諭知易科罰金之
    折算標準。
據上論斷，應依刑事訴訟法第455 條之1 第1 項、第3 項、第36
9 條第1 項前段、第364 條、第299 條第1 項前段、第300條，
刑法第284 條後段、第62條前段、第41條第1 項前段，刑法施行
法第1 條之1 第1 項，判決如主文。
本案經檢察官陳信郎聲請以簡易判決處刑及提起上訴，檢察官張
添興到庭執行職務。
中　　華　　民　　國　　111 　年　　4 　　月　　27　　日
                  刑事第十六庭  審判長法  官  江彥儀
　　　　　　　　　　　　　　　　　　　法  官  呂超群
　　　　　　　　　　　　　　　　　　　法  官  吳金玫 
以上正本證明與原本無異。
不得上訴
　　　　　　　　　　　　　　　　                                                              書記官  劉桉珍
中　　華　　民　　國　　111 　年　　4 　　月　　27　　日
附錄論罪科刑法條
中華民國刑法第284條
因過失傷害人者，處1年以下有期徒刑、拘役或10萬元以下罰金
；致重傷者，處3年以下有期徒刑、拘役或30萬元以下罰金。